臺灣新竹地方法院民事判決  
                                    111年度重訴字第144號
原      告  陳榮貴  
被      告  陳國富  
            陳國盛  
上列當事人間請求損害賠償事件，原告提起刑事附帶民事訴訟，
經本院刑事庭裁定移送前來（111年度附民字第345號），本院於
民國111年9月26日言詞辯論終結，判決如下：
    主  文
被告陳國富、陳國盛應連帶給付原告新臺幣參萬元，及自民國一
一○年四月二十日起至清償日止，按週年利率百分之五計算之利
息。
原告其餘之訴駁回。
訴訟費用由原告負擔。
本判決第一項得假執行；但被告陳國富、陳國盛以新臺幣參萬元
為原告預供擔保後，得免為假執行。
原告其餘假執行之聲請駁回。
    事實及理由
一、原告主張：兩造係兄弟關係，於民國109年12月1日11時20分
    許，在訴外人陳榮光位於新竹縣○○鄉○○街000號住處商談債
    務問題，期間原告與被告陳國富、陳國盛2人發生口角爭執
    ，被告可預見若以手與他人拉扯，極可能造成身體碰撞而受
    傷之結果，仍共同基於傷害他人身體之不確定故意犯意聯絡
    ，徒手拉扯原告，過程中發生碰撞，致原告受有頭部挫傷合
    併右眼周瘀血、左胸壁挫傷等傷害（下稱系爭傷害）。原告
    所受系爭傷害非輕，致須支出醫療、看護、交通等費用，且
    因兩眼視力受損、頭易暈等症狀，對於生活及工作均造成不
    便，精神上確感痛苦，爰依民法第184條第1項前段、第185
    條及第195條第1項前段之規定提起本訴，請求被告負連帶賠
    償責任等語。並聲明：被告應連帶給付原告新臺幣（下同）
    965萬5,000元，及自刑事附帶民事起訴狀繕本送達翌日起至
    清償日止，按週年利率5%計算之利息；願供擔保請准宣告假
    執行。
二、被告2人於言詞辯論期日到場，僅聲明：原告之訴駁回。
三、得心證之理由：
　㈠按因故意或過失，不法侵害他人之權利者，負損害賠償責任
    ；數人共同不法侵害他人之權利者，連帶負損害賠償責任。
    不能知其中孰為加害人者亦同。造意人及幫助人，視為共同
    行為人；不法侵害他人之身體、健康、名譽、自由、信用、
    隱私、貞操，或不法侵害其他人格法益而情節重大者，被害
    人雖非財產上之損害，亦得請求賠償相當之金額，民法第18
    4條第1項前段、第185條、第195條第1項前段分別定有明文
    。經查，被告共同對原告為故意之傷害行為，致原告受有系
    爭傷害等情，業據被告於本院110年度訴字第249號刑事案件
    坦承傷害犯行，並經刑事判決論以共同犯傷害罪，各處拘役
    20日，有該刑事判決書在卷可憑，是本院審酌上情，堪信為
    真。又被告之不法侵害行為與原告所受系爭傷害之結果間，
    具有相當因果關係，則原告依上開條文規定，請求被告連帶
    負損害賠償責任，即屬有據。
　㈡又按慰藉金之賠償須以人格權遭遇侵害，使精神上受有痛苦
    為必要，其核給之標準固與財產上損害之計算不同，然非不
    可斟酌雙方身分、資力與加害程度，及其他各種情形核定相
    當之數額（最高法院51年台上字第223號裁判意旨參照）。
    查原告因被告之侵權行為而受有系爭傷害，可認原告因身體
    痛楚，必妨礙其日常生活，精神上亦受有相當程度之痛苦，
    自無可疑，原告依上開規定請求精神慰撫金，核屬有據。本
    院審酌原告為國中畢業學歷，現無業；被告陳國富為國小畢
    業學歷，從事環保清除工作；被告陳國盛為高中畢業學歷，
    從事零售業，為兩造於刑事案件中所自述，並為刑事判決書
    載明；又原告於110年度無所得，名下亦無財產；被告陳國
    富於110年度之所得給付總額約51萬元、名下財產總額逾1,4
    00萬元；被告陳國盛於110年度之所得給付總額約1萬3,000
    元，名下財產總額逾600萬元之兩造財產狀況等情，則有本
    院依職權調閱之稅務電子閘門財產所得調件明細表可稽（附
    於兩造間之另案即本院111年度重訴字第143號卷第22至30頁
    ）。爰綜合兩造之身分、地位、經濟狀況、原告所受傷害與
    所生之影響、精神上痛苦程度、被告之侵權行為態樣等一切
    情狀，認原告請求賠償非財產上之損害即精神慰撫金，應以
    各3萬元為適當，逾此範圍之請求，則屬無據，應予駁回。
  ㈢末按給付無確定期限者，債務人於債權人得請求給付時，經
    其催告而未為給付，自受催告時起，負遲延責任。其經債權
    人起訴而送達訴狀，或依督促程序送達支付命令，或為其他
    相類之行為者，與催告有同一之效力；遲延之債務，以支付
    金錢為標的者，債權人得請求依法定利率計算之遲延利息；
    應付利息之債務，其利率未經約定，亦無法律可據者，週年
    利率為5%，民法第229條第2項、第233條第1項前段、第203
    條分別定有明文。本件原告依侵權行為損害賠償法律關係，
    請求被告負損害賠償責任，為無確定期限、無從另為約定利
    率之債務，是原告依上開規定，請求自起訴狀繕本送達被告
    之翌日即110年4月20日（見本件附民卷第5頁）起至清償日
    止，按週年利率5%計算之利息，亦即屬有據。　　　　
四、綜上所述，原告依民法侵權行為之法律關係，請求被告連帶
    給付3萬元，及自110年4月20日起至清償日止，按週年利率5
    %計算之利息，為有理由，應予准許；逾此範圍之請求，為
    無理由，應予駁回。
五、本件原告勝訴部分，係命給付金額未逾50萬元之判決，依民
    事訴訟法第389條第1項第5款規定，應職權宣告假執行，原
    告雖就此部分陳明願供擔保，請准宣告假執行，惟本院既已
    依職權宣告，無再命原告提供擔保之必要，不另為准駁之諭
    知；另依被告之聲請酌定相當之擔保金額准被告預供擔保免
    為假執行。至原告敗訴部分，其假執行之聲請已失其依據，
    應併予駁回。　　
六、本件事證已臻明確，兩造其餘攻擊防禦方法及所提證據，經
    審酌後，認與判決之結果皆不生影響，爰不逐一論述，併予
    敘明。
七、訴訟費用負擔之依據：民事訴訟法第79條。
中　　華　　民　　國　　111 　年　　10　　月　　31　　日
                  民事第二庭    法　官  彭淑苑
以上正本係照原本作成。
如對本判決上訴，須於判決送達後 20 日內向本院提出上訴狀。
如委任律師提起上訴者，應一併繳納上訴審裁判費。
中　　華　　民　　國　　111 　年　　10　　月　　31　　日
                                書記官  林琬茹